【裁判字號】    99,訴,422
【裁判日期】    990504
【裁判案由】    損害賠償
【裁判全文】
臺灣桃園地方法院民事判決               99年度訴字第422號
原      告  乙○○
            丙○○
被      告  丁○○
            甲○○
上列當事人間因本院98年度易字第1162號誹謗案件，原告提起附
帶民事訴訟（98年度附民字第265 號），經本院刑事庭移送前來
，於民國99年4 月15日辯論終結，本院判決如下：
    主      文
被告丁○○各應給付原告乙○○、丙○○新臺幣拾萬元、拾萬元
，及均自民國九十八年十月二十四日起至清償日止，按年息百分
之五計算之利息。
被告甲○○應給付原告丙○○新臺幣伍萬元，及自民國九十八年
十月二十四日起至清償日止，按年息百分之五計算之利息。原告
其餘之訴駁回。
訴訟費用由被告丁○○負擔百分之八，被告甲○○負擔百分之二
，餘由原告負擔。
本判決第一項、第二項得假執行。但被告丁○○分別以新臺幣拾
萬元、拾萬元，為原告乙○○、丙○○預供擔保後，得免為假執
行。被告甲○○以新臺幣伍萬元為原告丙○○預供擔保後，得免
為假執行。
原告其餘假執行之聲請駁回。
    事實及理由
一、原告主張：
  (一)原告乙○○、丙○○為桃園縣桃園市○○路○段「冠桃園社
    區」之住戶，原告乙○○、丙○○並分別擔任該社區管理委
    員會財務委員及監察委員，原告乙○○於民國96年9 月間依
    社區管理委員會決議取締被告丁○○在社區違規停車，遭被
    告2 人毆打及辱罵，原告乙○○於97年3 月對被告2 人提出
    告訴，而原告丙○○為該案之證人，且阻止被告2 人毆打原
    告乙○○，致被告2 人對原告乙○○、丙○○心生不滿。
  (二)被告丁○○先於97年3 月16日在社區2 樓VIP 室召開第9 屆
    管理委員會第4 次委員會會議時，竟摘稱「早上有一個穿西
    裝打領帶夾著尾巴不知往哪跑」、「那一對通姦男女，那一
    對通姦男女叫什麼你們知不知道，通姦男女叫丙○○和乙○○，那3 個女字叫姦吧？通姦」等不實事項公然誹謗原告丙○○與乙○○。另又於同年7 月1 日上午11時27分許，在社
    區管理中心辦公室內，公然以「那個女的，那不算人，我跟
    你講，我只能形容他們是公的母的」之詞，侮辱原告2 人，
    並以「知道廉恥就不會作這種見不得人的事，早期的時候是
    要進豬籠的，這一對，這一對這個我們講說要進豬籠」、「
    可憐是他老婆，老公被人家合著用，他還那麼開心幫人家講
    話」、「他老婆都喜歡讓她老公給人家用」等詞影射原告2
    人通姦。其後在社區住戶訴外人裘元愷夫婦進入管理中心辦
    公室後，復以「下賤、下流」之詞公然侮辱原告，並再次以
    「他老婆都喜歡讓她老公給人家用，他老婆都沒講，我們講
    什麼，重點是你弄到我，我就把你弄回去」，影射原告通姦
    ，侵害原告名譽。被告甲○○則於97年7 月1 日上午11時42
    分許，在社區管理中心辦公室內，侮辱原告丙○○為「穿西
    裝打領帶的狗」等語影射、辱罵原告丙○○。被告上開誹謗
    原告之行為，業經鈞院刑事庭以98年度易字第1162號判處被
    告有罪在案。
  (三)原告爰依民法第184 條第1 項前段、第195 條第1 項前段規
    定，請求被告賠償原告精神慰撫金。並聲明：1.被告丁○○
    應給付原告乙○○新台幣（下同）100 萬元、原告丙○○10
    0 萬元及均自起訴狀繕本送達之翌日起至清償日止，按年利
    率5%計算之利息。2.被告甲○○應給付原告丙○○50萬元及
    自起訴狀繕本送達之翌日起至清償日止，按年利率5%計算之
    利息。3.願供擔保，請准宣告假執行。
二、被告則以：對於鈞院刑事庭判決之事實均坦承，均承認確有
    公然侮辱及犯誹謗罪之行為，然本件損害之發生，非被告所
    挑起，縱認被告應負賠償之責，亦應減輕或免除被告之賠償
    金額等語。並聲明：(一)原告之訴駁回。(二)如受不利益之判決
    請准供擔保宣告免為假執行。
三、本院之判斷：
    經查，原告主張被告所為之侵權行為事實，業據本院依職權
    調閱本院98年度易字第1162號刑事卷宗、臺灣桃園地方法院
    檢察署98年度偵字第6448號偵查卷宗，核閱稽詳，核屬相符
    ，依本院調查證據之結果，原告之主張，堪信為真實。
四、按人格權受侵害時，得請求法院除去其侵害，有受侵害之虞
    時，得請求防止之；前項情形，以法律有特別規定者為限，
    得請求損害賠償或慰撫金。又按因故意或過失，不法侵害他
    人之權利者，負損害賠償責任；不法侵害他人之身體、健康
    、名譽、自由、信用、隱私、貞操、或不法侵害其他人格法
    益而情節重大者，被害人雖非財產上之損害，亦得請求賠償
    相當之金額，民法第18條、第184 條第1 項前段、及第195
    條第1 項前段分別定有明文。本件被告以言詞公然侮辱及散
    布足以毀損他人名譽之事實等方式不法侵害原告2 人之名譽
    、人格權，自應對原告負損害賠償責任。經查，原告乙○○
    為欣榮物流股份有限公司會計部門職員、高職畢業，被告丙○○則為陸軍官校畢業，中校退伍，擔任過保全公司副主任
    、物業公司管理主任等職，被告二人為夫婦，被告甲○○名
    下有1 筆房屋、1 筆土地及1 筆投資，被告丁○○明下則有
    1 筆投資等情，業據原告提出學經歷證明影本等為證；且有
    本院依職權調查之稅務電子閘門財產所得調件明細表附卷可
    佐，堪認屬實。爰審酌被告前開所為侵權行為使原告名譽人
    格受損之情節，及上開兩造之身分、地位、教育程度、經濟
    能力等一切情狀，認原告乙○○請求被告丁○○賠償精神慰
    撫金100 萬元尚屬過高，應以10萬元為適當；而原告丙○○
    請求被告丁○○、甲○○各賠償精神慰撫金100 萬元、50萬
    元均屬過高，而各以10萬元、5 萬元為適當。
五、從而，原告本於侵權行為之法律關係，訴請被告丁○○賠償
    原告乙○○、丙○○各10萬元，及被告甲○○賠償原告丙○○5 萬元，及各自刑事附帶民事起訴狀繕本送達被告之翌日
    （98年10月23日）起，至清償日止，按年息百分之5 計算之
    利息，洵屬有據，應予准許，其逾此部分之請求即為無理由
    ，應予駁回。
六、原告陳明願供擔保，請准宣告假執行，經核有關原告勝訴部
    分因金額未逾50萬元，爰依民事訴訟法第389 條第1 項第5
    款之規定，依職權宣告假執行，故原告雖陳明願供擔保聲請
    假執行，即核無必要再命原告供擔保始得假執行，附此敘明
    。又被告分別陳明願供擔保聲請宣告免為假執行，經核並無
    不合，亦核定相當金額准許之。至於原告其餘假執行之聲請
    ，因訴之駁回而失所附麗，應予駁回，附此敘明。
七、本件事證已臻明確，兩造其餘主張及舉證，經核與判決基礎
    不生影響，爰不另一一論述，附此敘明。
據上論結，本件原告之訴為一部有理由、一部無理由，依民事訴
訟法第79條、第85條第1 項後段、第389 條第1 項第5 款、第
392條第2項 ，判決如主文。
中    華    民    國    99    年    5     月    4     日
                    民事第二庭  法  官  楊晴翔
以上正本係按原本作成。
如對本判決上訴，須於判決送達後20日內向本院提出上訴狀。
中    華    民    國    99    年    5     月    4     日
                                書記官  黃盈菁

司法院資訊處製作；財團法人民間司法改革基金會備份。
